【裁判字號】    97,審小上,114
【裁判日期】    980123
【裁判案由】    清償借款
【裁判全文】
臺灣高雄地方法院民事裁定           97年度審小上字第114號
上  訴  人  乙○○
被上訴人    華南商業銀行股份有限公司
法定代理人  甲○○
上列當事人間清償借款事件，上訴人對於民國97年8 月7 日本院
鳳山簡易庭97年度鳳小字第1545號第一審判決提起上訴，本院裁
定如下：
    主    文
上訴駁回。
第二審訴訟費用新臺幣壹仟伍佰元由上訴人負擔。
    理    由
一、按對於小額程序第一審判決之上訴，非以其違背法令為理由
    ，不得為之；又上訴狀內應記載上訴理由，表明下列各款事
    項：1.原判決所違背之法令及其具體內容。2.依訴訟資料可
    認為原判決有違背法令之具體事實，民事訴訟法第436 條之
    24第2 項、第436 條之25分別定有明文。所謂判決違背法令
    ，乃指判決不適用法規或適用不當，為同法第468 條所明定
    ，此亦為小額事件之上訴程序所準用（民事訴訟法第436 條
    之32第2 項參照）。故對小額訴訟程序之第一審判決提起上
    訴時，其上訴狀或理由書應具體指摘原判決有何不適用法規
    或適用法規不當之情形，並揭示該法規之條項或其內容；若
    係成文法以外之法則，應揭示該法則之旨趣；倘為司法院解
    釋或最高法院之判例，則應揭示該判解之字號或其內容；如
    依民事訴訟法第469 條第1 款至第5 款所列情形為理由時，
    其上訴狀或理由書應揭示合於該條款之事實（最高法院71年
    台上字第314 號判例參照）。如其上訴狀未依此項方法表明
    理由，其上訴即不合法，應駁回其上訴，同法第436 條之32
    第2 項準用第444 條第1 項前段亦有明文。
二、上訴意旨略以：上訴人曾申請債務協商，並於民國95年6 月
    16日與債權銀行達成分期還款協議，依該協議約定，被上訴
    人每月可獲清償金額為新臺幣（下同）629 元，上訴人自95
    年7 月已依約清償20期，被上訴人已受償金額為12,580元，
    以被上訴人於協商時之債權金額50,467元，扣除上開金額，
    應僅餘37,887元尚未清償，是被上訴人超過37,887元之請求
    並無理由，又本件現金卡借款契約係被上訴人單方預先擬定
    之定型化契約，其約定年息高達20% ，對上訴人顯非公平，
    依民法第247 條之1 第1 項第4 款規定，其約定應屬無效，
    原判決允被上訴人所請求之利息，其判決即有違背法令，爰
    依法提起本件上訴，並聲明：(一)原判決命上訴人給付被上訴
    人超過37,887元部份之本金，及命上訴人給付被上訴人利息
    部分均廢棄。(二)上開廢棄部份，被上訴人於原審之請求駁回
    。
三、經查，上訴人於原審經合法通知未到庭，亦未以書狀提出答
    辯，而小額訴訟程序於第二審並不得提出新攻擊或防禦方法
    ，為民事訴訟法第436 條之28前段所明定，則上訴人於上訴
    時始提出上開主張，本院即無從審酌，況上訴意旨所爭執債
    權金額乙節，乃屬事實認定問題，原審依據貸還款交易明細
    表認定被上訴人未受償之債權金額為39,127元，並非無據，
    且系爭現金卡借款契約約定年息20% 並未逾越民法第205 條
    所定最高利率之限制，故原審判命上訴人應如數給付，經核
    尚無違法或不當之情形。又上訴人上訴意旨並未具體指明原
    審判決有如何不適用法規或適用法規不當，或有民事訴訟法
    第469 條第1 款至第5 款所稱當然違背法令之情事，及符合
    該條款要件之具體事實，自難認其已合法表明上訴理由，依
    首揭說明，應認其上訴為不合法。
四、復按於小額訴訟之上訴程式，法院為訴訟費用之裁判時，應
    確定其費用額，為民事訴訟法第436 條之19第1 項、第 436
    條之32第1 項所規定。本件上訴裁判費為1,500 元，揆諸前
    開規定，應由上訴人負擔該第二審訴訟費用。
五、結論：本件上訴為不合法，依民事訴訟法第436 之32第1 項
    、第2 項、第436 條之19第1 項、第444 條第1 項前段、第
    95條、第78條，裁定如主文。
中    華    民    國    98    年    1     月    23    日
                        民事第二庭
                              審判長法  官  陳嘉惠
                                    法  官  劉定安
                                    法  官  秦慧君
正本係照原本作成。
本裁定不得抗告。
中    華    民    國    98    年    1     月    23    日
                                     書記官  蔡佩珊


司法院資訊處製作；財團法人民間司法改革基金會備份。
